臺灣高等法院民事裁定
110年度非抗字第36號
再抗告人    紀清楚  

代  理  人  曾沛筑律師
上列再抗告人因與相對人楊憶如間票款執行事件，對於中華民國
109年11月20日臺灣士林地方法院109年度抗字第265號所為裁定
，提起再抗告，本院裁定如下： 
    主  文
再抗告駁回。
再抗告費用由再抗告人負擔。
    理  由
一、按除以抗告不合法而遭駁回者外，對於抗告法院之裁定再 
    為抗告，僅得以其適用法規顯有錯誤為理由，非訟事件法第
    45條第3項定有明文。所謂適用法規顯有錯誤，係指原裁定
    就其取捨證據所確定之事實適用法規顯有錯誤而言，不包括
    認定事實不當或理由不備、矛盾之情形在內（最高法院108
    年度台抗字第961號民事裁定意旨參照）。
二、經查：
　　㈠、本件相對人以其執有再抗告人所簽發，如原裁定附表（下稱附表）所示之未載到期日，並免除作成拒絕證書之本票4紙（下合稱系爭本票），詎提示未獲兌現，為此爰依票據法第123條規定，聲請裁定許可強制執行（見原法院司票字卷第4至9頁聲請狀、系爭本票）。經原法院司法事務官以109年度司票字第7494號裁定准其強制執行之聲請（見同上卷第12頁裁定，下稱系爭本票裁定）。再抗告人不服，提起抗告，原法院以執票人依票據法第123條規定，聲請法院裁定許可對發票人強制執行，係屬非訟事件，且系爭本票已載明免除作成拒絕證書，執票人聲請裁定准予強制執行，即毋庸提出已為付款提示之證據，本件相對人主張其執有系爭本票，經提示未獲付款，為此聲請裁定准予強制執行，業據提出與所述相符之系爭本票為證，依系爭本票為形式上之審查，認其已具備本票各應記載事項，屬有效之本票，故認相對人聲請強制執行，應予准許，乃以原裁定駁回再抗告人之抗告，於法核無不當。
　　㈡、再抗告人之再抗告意旨略以：原法院未依職權調查相對人是否是遭人冒名聲請本件本票執行事件，屬消極未適用證據法則；又伊不服系爭本票裁定提起抗告，依非訟事件法第44條第1項規定，應由原法院合議庭裁定，原裁定由獨任法官為之，法院組織不合法，自屬當然違背法令；另相對人從未向伊為系爭本票之付款提示，且系爭本票之請求時效業已完成，相對人與伊間亦無任何債權債務關係，相對人自不得向伊行使追索權等票據權利，原裁定均未調查認定，自有消極不適用法規之錯誤云云（見本院卷第13至21頁）。惟查：
　　　　⒈按聲請人或其代理人，應於書狀或筆錄內簽名，非訟
          事件法第30條第2項定有明文。查本件相對人於原法
          院聲請時，業已提出「民事聲請裁定本票強制執行狀
          」，載明當事人及聲請之意旨及其原因、事實，並依
          上開規定於聲請書狀上用印（見原法院司票字卷第4
          至5頁聲請狀），原法院據此審查符合上開程序要件
          ，自無違誤；況此亦屬原裁定所為證據取捨及認定事
          實之職權行使，而與適用法規顯有錯誤有間；再抗告
          意旨空言指稱原裁定未就非訟事件聲請人真偽為職權
          調查，屬消極未適用證據法則云云，洵無可採。
　　　　⒉再按抗告，除法律另有規定外，由地方法院以合議裁定之，非訟事件法第44條第1項定有明文。惟按司法事務官辦理非訟事件法及其他法律所定之非訟事件；移由司法事務官處理之非訟事件，依非訟事件法之規定；司法事務官就受移轉之非訟事件所為處分，與法院所為者有同一之效力；聲請人或權利受侵害者對於司法事務官就受移轉事件所為之處分，得依各該事件適用原由法院所為之救濟程序，聲明不服；前項救濟程序應為裁定者，由地方法院行之，法院組織法第17條之2第1項第3款、非訟事件法第50條、第54條、第55條第1項、第2項分別定有明文。非訟事件法第55條第2項立法理由謂：法律設救濟程序之目的，在予法院重新審究原處分之機會，司法事務官所處理之事件，多屬事實簡單，訟爭性低，較諸一般非訟事件，更須迅速終結，爰參考民事訴訟法第485條之立法精神，訂定第55條第2項。至地方法院此時究應以合議或獨任行之，應由地方法院視具體個案決定等語。足見前開非訟事件法第55條第2項規定為同法第44條第1項所指之「法律另有規定」，自應優先適用，且參酌其立法理由，地方法院就此類事件由獨任法官裁定處理，自無違反非訟事件法第44條第1項之規定。查本件再抗告人不服系爭本票裁定提起抗告，依上開說明，原法院得視具體個案決定以合議或獨任為裁定，本件原裁定由原法院獨任法官為之，於法尚無不合，再抗告意旨指原裁定之法院組織不合法云云，並無可取。　　　　　
　　　　⒊又本票既已載明免除作成拒絕證書，執票人聲請裁定
          准予強制執行，即毋庸提出已為付款提示之證據。苟
          發票人抗辯執票人未為提示，依票據法第124條準用
          同法第95條但書規定，即應由其負舉證之責（最高法
          院94年度台抗字第823號民事裁定意旨可參）。查系
          爭本票既有免除作成拒絕證書之記載，依票據法第12
          4條準用第95條但書之規定，相對人執系爭本票聲請
          裁定准許強制執行時，主張其於到期日後提示不獲付
          款，即為已足，再抗告人應就相對人未提示系爭本票
          之事實負舉證責任，然再抗告人僅空言抗辯相對人未
          提示系爭本票，自難認其所辯可採。原裁定依系爭本
          票為形式上審查，認相對人之追索權要件已經具備而
          裁定准予強制執行，自與前開票據法規定相符，並無
          違誤。
　　　　⒋另按本票執票人依票據法第123條規定，聲請法院裁定許可對發票人強制執行，係屬非訟事件，此項聲請之裁定，及抗告法院之裁定，僅依非訟事件程序，就本票形式上之要件是否具備予以審查為已足，並無確定實體上法律關係存否之效力，如發票人就票據債務之存否有爭執時，應由發票人提起確認之訴，以資解決（最高法院56年台抗字第714號、57年台抗字第76號民事判例參照）。再抗告意旨指稱系爭本票罹於時效、兩造間並無任何債權債務關係存在等情，核均屬實體上法律關係之爭執，尚非本件非訟事件程序所得審究；是以，原裁定未審酌再抗告人此部分之抗辯，亦無不適用法規之違誤。　
　　㈢、從而，原法院以相對人所提系爭本票形式上審查，認本
        票形式上之要件已具備，且相對人之追索權要件亦已合
        於法律規定，認司法事務官以系爭本票裁定准許相對人
        強制執行之聲請，未有不合，乃以原裁定駁回再抗告人
        之抗告，於法並無違誤。再抗告人仍執前詞指謫原裁定
        適用法規顯有錯誤，聲請廢棄，為無理由。　　　
三、據上論結，本件再抗告為無理由。爰裁定如主文。 　　
中　　華　　民　　國　　110 　年　　5 　　月　　31　　日
                  民事第九庭    
                        審判長法  官  楊絮雲
                              法  官  郭顏毓
                              法  官  張宇葭
正本係照原本作成。
不得抗告。
中　　華　　民　　國　　110 　年　　5 　　月　　31　　日
     　　　　　　　　　　　　 書記官  李佳姿